【裁判字號】    97,訴,287
【裁判日期】    970331
【裁判案由】    損害賠償
【裁判全文】
臺灣臺北地方法院民事判決               97年度訴字第287號
原      告  甲○○
被      告  乙○○
上列當事人間請求損害賠償事件，本院於民國97年3 月25日言詞
辯論終結，判決如下：
    主  文
被告應給付原告新臺幣壹萬捌仟捌佰陸拾肆元，及自民國九十六
年九月十五日起至清償日止，按年息百分之五計算之利息。
原告其餘之訴駁回。
訴訟費用由被告負擔百分之二，餘由原告負擔。
本判決第一項得假執行。但被告如以新台幣壹萬捌仟捌佰陸拾肆
元預供擔保，得免為假執行。
原告其餘假執行之聲請駁回。
    事實及理由
一原告起訴主張：
  (一)被告於民國96年3月14日18時50分許，駕駛車號7987-DF號自
    小客車沿台北市○○路○段252巷東往西行駛，於行經同向21
    號前時，未注意車前狀況，自後追撞前方伊騎乘之車號EYY-
    766 號輕型機車，致伊人車倒地，受有背、腹部挫傷、右膝
    挫傷併淺創之傷害，被告應依民法第184條第1項前段規定，
    就伊所受損害負侵權行為損害賠償之責。
  (二)被告於事故後始終不肯坦認己身之過失，更對伊提起傷害罪
    告訴，使伊身心受創嚴重，更因此罹患重度憂鬱症，經醫囑
    需長期治療，預計需支出醫藥費新臺幣（下同）500,000 元
    。且伊於事發前從事室內裝修業，需至工地監督工程進行，
    伊因本件事故成傷，無法從事原來之工作而離職，於再就業
    後減少應得之待遇與工作機會，受有減少收入112,000 元之
    損害。且伊因此事故受有精神上痛苦，爰請求被告賠償慰撫
    金388,000元。
  (三)聲明為：
    1.被告應給付原告1,000,000 元，及自起訴狀繕本送達翌日
      起至清償日止，按年息百分之5 計算之利息。
    2.願供擔保請准宣告假執行。
二被告則抗辯：
  (一)本件車禍是因原告刻意超車，且在伊車前方緩慢前行所致，
    伊並非故意肇禍，且原告對此事故之肇致與有過失。
  (二)縱認原告因此事故成傷，亦不必然因而罹患憂鬱症，對於其
    憂鬱症與本件事故間之因果關係，原告應舉證證明；又原告
    更換工作頻繁，其於事故後離職難認與車禍有關，且原告於
    事故後不到一個月即離職，其無權要求伊賠償6 個月薪資。
  (三)聲明為：
    1.原告之訴駁回。
    2.如受不利判決，願供擔保請准宣告免為假執行。
三兩造不爭執之事實：
  (一)被告於96年3月14日18時50分許，駕駛車號7987-DF號自小客
    車沿台北市○○路○段252巷東往西行駛，於行經同向21號前
    時，自後追撞前方原告騎乘之車號EYY- 766號輕型機車，致
    原告人車倒地，受有背、腹部挫傷、右膝挫傷併淺創之傷害
    。
  (二)被告前述過失駕駛行為，觸犯刑法第284條第1項過失傷害罪
    ，經本院刑庭以96年度交易字第391 號判決判處其拘役20日
    ，並經臺灣高等法院以96年度交上易字第393 號判決駁回其
    上訴確定。
四得心證之理由：
  (一)按因故意或過失，不法侵害他人之權利者，負損害賠償責任
    ，為民法第184條第1項前段所明定。被告雖辯稱其非故意駕
    車擦撞原告騎乘之機車等語，縱認其言屬實，然其於前開刑
    事案件偵查中即坦認，因事發前原告騎乘之機車在其車前方
    緩慢前行，伊無法一直注意原告之速度，故雖緊急煞車，其
    車仍擦撞原告之機車等語（見偵卷第31頁），顯見原告之所
    以於本件事故中人車倒地因而成傷，係因兩造之車發生擦撞
    所致。而汽車在同一車道行駛時，除擬超越前車外，後車與
    前車之間應保持隨時可以煞停之距離；後車駕駛人應隨時注
    意前車之行動；汽車行駛時，駕駛人應注意車前狀況之間隔
    ，並隨時採取必要之安全措施，道路交通安全規則第94條第
    1項、第2項後段及第3 項分別定有明文，被告為已考領駕駛
    執照之駕駛人，對此等交通安全法規自不得諉稱不知，而依
    卷附道路交通事故調查報告表所示（見偵卷第19-20 頁），
    車禍時天候晴、夜間有照明、路面無缺陷無障礙物、視距良
    好，並無使被告不能依前開交通安全法規行車之情事，其竟
    疏未保持隨時可以煞停之距離、隨時注意前車之行動並隨時
    採取必要之安全措施，致兩車發生擦撞而肇事，其對本件事
    故之肇致即有過失，依前揭規定，其須對原告因此事故所受
    損害，負賠償之責。
  (二)次按不法侵害他人之身體或健康者，被害人因此喪失或減少
    勞動能力，或增加生活上之需要時，應負損害賠償責任；不
    法侵害他人之身體、健康、名譽、自由、信用、隱私、貞操
    ，或不法侵害其他人格法益而情節重大者，被害人雖非財產
    上之損害，亦得請求賠償相當之金額，民法第193條第1項、
    第195條第1項前段分別定有明文。又損害賠償之債，以有損
    害之發生及有責任原因之事實，並二者之間，有相當因果關
    係為成立要件。故原告所主張損害賠償之債，如不合於此項
    成立要件者，即難謂有損害賠償請求權存在（最高法院48年
    台上字第481 號判例參照）。被告應對原告因此事故所受損
    害，負賠償之責，如前述，至原告得請求被告賠償之金額若
    干，以下茲分別析論：
    1.醫藥費部分：
      原告因此事故受有背、腹部挫傷、右膝挫傷併淺創之傷
        害，有診斷證明書在卷可稽（見本院卷第34頁），且為
        被告所不爭，堪予信實，其因該等傷勢分別於96年3 月
        15日、同年月16日至台北市立萬芳醫院就醫，各支出醫
        藥費1030元、410 元，有醫療費用收據足憑（見本院卷
        第36頁），該等費用顯為其因本件事故增加之生活上需
        要，自得訴請被告賠償。
      原告另主張其因本件事故而罹患憂鬱症，雖提出診斷證
        明書為證（見本院卷第35頁），惟被告否認此病症與本
        件事故有關，自應責由原告就其罹患此病症與本件事故
        間之因果關係，盡舉證之責，然原告對此並未能舉證以
        實其說，且原告因此事故所受傷勢，大抵為挫傷等輕微
        外傷，衡情原告當能在短期內恢復健康，則其是否因此
        事故而罹患憂鬱症，非無疑義，原告既不能證明其之憂
        鬱症與本件事故有關，則其在97年3 月24日因憂鬱症就
        診支出之醫藥費用570 元，及後續之治療費用，即難認
        係因此事故所受損害，被告即無庸賠償。
    2.減少薪資收入部分：
      原告另主張其因本件事故成傷，無法正常工作而自原任職
      公司離職，喪失6個月之薪資收入112,000元云云，雖提出
      離職證明、95年度綜合所得稅各類所得資料清單、存摺、
      勞保投保資料表等件為證（見本院卷第38至42頁），然原
      告因此事故所受傷勢甚微，前已述及，以該等傷勢而論，
      依常理實不足以使其無法繼續於室內裝修公司工作，原告
      復未能舉證證明其自原任職公司離職，係因本件事故受傷
      所致，尚難認為其因本件事故受有減少薪資收入之損害，
      則其請求被告賠償前開費用，即難認有理。
    3.慰撫金部分：
      按法院於酌定慰撫金數額時，應斟酌加害人與被害人雙方
      之身分、資力與加害程度，及其他各種情形核定之（最高
      法院51年台上字第233 號判例意旨參照）。查原告因此事
      故成傷，不僅身體受侵害，更增添生活上不便，其主張因
      此受有精神上痛苦，應屬非虛。而原告為專科畢業，名下
      無財產，仰賴薪資收入維生，被告則為大學畢業，從事資
      訊業任管理職，每月收入約70,000元，名下有房地及股票
      投資等情，除據兩造陳明在卷（見本院卷第29頁），並有
      本院依職權調取之兩造稅務電子閘門財產所得調件明細表
      可參（見本院卷第16至20頁）。本院審酌前述兩造之學識
      程度、經濟狀況均以被告較佳，及加害程度等一切情狀，
      認原告請求被告賠償慰撫金388,000 元，尚嫌過高，應以
      30,000元為適當。
  (三)又按損害之發生或擴大，被害人與有過失者，法院得減輕賠
    償金額，或免除之，民法第217條第1項規定甚明。查系爭事
    故發生路口之監視器曾拍下本件車禍經過，依該監視器攝得
    之畫面可知，該監視器每2秒鐘跳格拍攝1次畫面，在本案車
    禍發生前，從畫面上方巷弄之交叉路口開始，到畫面下方監
    視器無法拍攝到之地點為止之路段，在無行人及車輛之干擾
    下，一般機車經過之速度約為2秒至4秒，而兩造之車輛於同
    一路段行進時間長達8 秒鐘等情，業據前開刑案勘驗該監視
    畫面，製有勘驗筆錄可佐（見本院刑案卷第47頁），再參以
    該巷道兩旁均有停放車輛，中間可供通行之車道寬度僅足以
    供兩輛汽車交會，及原告機車行駛之位置恰於被告自用小客
    車之正前方，被告毫無超車機會等情可知，原告之機車當時
    確係以較正常行車速度為慢之車速行進，足證被告辯稱原告
    係刻意超車後行駛於其車前方，放慢速度，因而擋住被告行
    進路線等情，非屬虛妄。而汽機車除遇突發狀況必須減速外
    ，不得任意驟然減速，為道路交通安全規則第94條第2 項前
    段所明定，原告騎乘機車刻意長期間低速行駛，除已違反前
    開交通安全法規，亦使行車在後之被告無法確切掌握兩車安
    全車距終至肇事，則原告對本件事故之肇致，亦與有過失。
    本院審酌兩造之過失情節，認原告及被告對本件事故之發生
    ，各應負40%、60%之責任。依此計算，被告因本件事故應賠
    償原告之數額為12,864元｛〔30,000元（精神慰撫金）＋
    1,440元（醫藥費）〕×60%（被告與有過失應負擔之比例）
    ＝18,864｝。
  (四)綜上所述，原告依侵權行為之法律關係，請求被告給付18,
    864元，及自起訴狀繕本送達翌日即96年9月15日起至清償日
    止，按年息5%計算之利息，為有理由，應予准許；逾此數額
    之請求，則無理由，應予駁回。
  (五)兩造各陳明願供擔保，請准宣告假執行及免為假執行。就原
    告勝訴部分，因命給付之金額未逾500,000 元，爰依民事訴
    訟法第389條第1項第5 款規定，依職權宣告假執行，並酌定
    相當擔保金額，宣告如被告預供擔保，得免為假執行；至原
    告敗訴部分，其假執行之聲請已失所附麗，應併予駁回。
  (六)本案事證已明，兩造其餘攻擊防禦方法及舉證，核與判決結
    果無影響，於茲不贅
五訴訟費用負擔之依據：民事訴訟法第79條。
中    華    民    國    97    年    3     月    31    日
                  民事第六庭    法  官  陳婷玉
以上正本係照原本作成
如對本判決上訴，須於判決送達後20日內向本院提出上訴狀
中    華    民    國    97    年    3     月    31    日
                                書記官  詹雪娥


司法院資訊處製作；財團法人民間司法改革基金會備份。
